臺灣臺中地方法院刑事判決　　　　　　　　　　　　　九十一年度訴字第六七０號
　　公　訴　人　臺灣臺中地方法院檢察署檢察官
　　被　　　告　甲○○
　　選任辯護人　陳建勛
　　被　　　告　丁○○
　　指定辯護人　本院公設辯護人　丙○○
右列被告等因妨害國幣懲治條例案件，經檢察官提起公訴（九十年度偵字第一九五八
二號），本院判決如左：
    主  文
甲○○共同連續意圖供行使之用，而偽造幣券，累犯，處有期徒刑伍年陸月。
丁○○共同連續意圖供行使之用，而偽造幣券，處有期徒刑伍年肆月。
偽造之舊版新臺幣壹佰元拾陸張、半成品伍拾肆張及新版新臺幣壹仟元半成品貳張，
彩色影印機壹台、色帶玖個、墨水柒瓶、裁刀壹台均沒收。
    事  實
一、甲○○曾於民國八十七年間因違反麻醉藥品管理條例案件，經本院判處有期徒刑
    三月，於八十七年四月四日確定，於八十七年四月二十七日以易科罰金執行完畢
    ，仍不知悔改。其與丁○○共同基於意圖供行使之用之概括犯意聯絡，自九十年
    十月中旬某日（起訴書誤載為同年九月某日）起，由甲○○提供具有彩色影印、
    列表、掃瞄之多功能事務機（序號為0000000號）、裁刀、色帶、墨水等
    物品，在丁○○承租之臺中市○○路○段三九巷三弄九號十樓五室，二人連續多
    次用舊版真鈔新臺幣（下同）一百元、新版真鈔一千元以彩色影印機雙面複印，
    並以裁刀切割方式，偽造中華民國境內由中央政府之中央銀行（新版一千元部分
    ）或其所授權機關─臺灣銀行（舊版一百元部分）發行之紙幣成品、半成品面額
    一千元券、一百元券多張，於成品完成後，準備售予他人使用而牟利。甲○○並
    於九十年十月二十三、二十四日左右，向其友人乙○○提及偽鈔之買賣比率，詢
    問有無購買之意思。丁○○亦於九十年十月二十四、二十五日左右，向乙○○提
    及偽鈔之買賣比率，查詢有無購買之意思。嗣於九十年十月二十八日十七時許，
    為警於上開租屋處前發現丁○○之弟鄧昱昌形跡可疑，經丁○○同意進入租屋處
    檢視而查獲，並扣得偽造之舊版一百元成品十六張、半成品五十四張及新版一千
    元半成品二張、偽造國幣之機具彩色影印機、裁刀各一台、色帶九個、墨水七瓶
    。
二、案經臺中市警察局第二分局報請臺灣臺中地方法院檢察署檢察官偵查起訴。
    理  由
一、訊據被告甲○○、丁○○均矢口否認有於右揭時地偽造新版一千元或舊版一百元
    幣券之犯行，被告甲○○辯稱：九十年十月中旬，伊因要教丁○○學電腦，所以
    將彩色列表機搬到丁○○在臺中市○○路○段三九巷九號十樓五室的租屋處，但
    色帶、墨水、裁刀都不是伊的，印表機搬過去之後，伊都沒有使用過，也沒有插
    電，當時丁○○的住處也沒有電腦，列表機搬去第二天，因友人乙○○說沒有地
    方睡覺，剛好丁○○回南投住，沒有住在該處，伊就帶乙○○去丁○○的承租處
    住，之後就沒有再去過丁○○的承租處，因丁○○沒有住在那邊，所以電腦主機
    也沒有搬過去，而且伊沒有跟乙○○說過假鈔是跟丁○○買的，帶乙○○去認識
    丁○○那天，也沒有從丁○○租屋處拿假鈔出來云云；被告丁○○辯稱：伊沒有
    偽造貨幣，該部彩色印表機是甲○○的，因想跟他學電腦，所以借一整套的電腦
    設備，甲○○搬印表機來時，伊不在場，當時因伊太太生產坐月子，所以回南投
    國姓鄉○○村○○路二三號居住，並在南投工作，沒有住在該處，後因南投的工
    作很忙，就沒有回臺中工作，伊也沒有拿偽鈔給乙○○看過云云。惟查：
（一）被告丁○○於九十年十月二十八日警訊時供稱：伊朋友甲○○大約於十天前將
      印製偽鈔工具拿到伊承租處放置，並在現場印製成品、半成品之偽鈔等語，其
      於九十年十月二十九日偵查時，亦供稱：「（何時開始偽造貨幣？）是我的朋
      友甲○○借我的處所印的，我知道他在偽造貨幣。」等語。另證人乙○○於本
      院九十一年四月十八日審理時具結證稱：「（是否認識被告丁○○）我以前只
      知道他叫『阿宏』，九十年十月中旬左右我跟他見第一次面，因吸食毒品透過
      甲○○介紹在臺中市建國市場認識的，我共見過他二次面。九十年十月二十三
      、四日左右，因甲○○毒癮發作將我帶到臺中市○○路○段三九巷三弄九號十
      樓五室去，我當時不知道那是丁○○的租屋處，甲○○說想去找『阿宏』拿毒
      品，我有跟甲○○上去，但我在門外等沒有進去，過一會兒甲○○就出來，出
      來時就帶一些偽鈔，有些已切割好的，有些還未切割，我一看就知道那是偽鈔
      。我跟甲○○下樓之後，甲○○有跟我說偽鈔的買賣比率，一萬元真鈔以內是
      一比三，一萬元真鈔以上是一比五。我沒有跟甲○○買假鈔。」等語；其於本
      院九十一年六月六日審理時結稱：「甲○○跟我說偽鈔買賣比率的地點，不是
      在臺中市○○路○段三九巷三弄九號樓下，應該是在建國市場跟我說的，甲○○在九號樓下是跟我說要不要買假鈔，買賣比率確實是在建國市場跟我說的。
      」、「（丁○○是否有跟你說過買賣假鈔之比率？）九十年十月二十四、二十
      五日左右，在建國市場丁○○也有跟我說過一百元假鈔已經做得很像，一百元
      假鈔的買賣比率是一比二，並說一百元的假鈔他們都拿到國姓鄉去買賣。」等
      語，證人乙○○於偵查中及本院歷次審理時前後證述一致，並無明顯矛盾及瑕
      疵，且其本身亦因意圖供行使之用而收集偽造一千元紙幣計二十七張，經本院
      以九十一年度訴字第七四號刑事判決判處有期徒刑三年六月，其於該案件中即
      供稱該二十七張偽造幣券係得自於「阿宏」，是其前後陳述內容，亦屬相符，
      故其所證述有關被告二人偽造紙幣之情事，合於經驗法則及論理法則，而其與
      被告二人又無重大恩怨糾葛，證人乙○○應無懷怨誣陷被告二人之可能，是其
      所言，當可採信。是故，綜觀被告丁○○及證人乙○○之上開陳述，足證被告
      二人確有偽造幣券之行為，且其二人向證人乙○○告以買賣假鈔之兌換比例，
      且詢問有無購買之意思，可見其二人所偽造新臺幣幣券，確係供意圖行使之用
      無疑。
（二）扣案之一千元偽鈔，均係以彩色噴墨方式仿印，無隱藏字及凹版印紋凸起效果
      ；紙質與真鈔不同，無水印；安全線以噴墨方式仿鈔券正面五段裸露部分，無
      折光變色效果；左下角之「１０００」面額數字，無折光變色反應；一百元偽
      鈔均以彩色噴墨方式仿印，紙質與真鈔不同，無水印及安全線之事實，業經中
      央銀行發行局鑑定屬實，有該局九十年十一月二十七日（九０）臺央發字第０
      三００六０六三０號函一份附卷足憑。又扣案被告甲○○所有之事務機，係具
      有列表、影印、掃瞄之多功能機器等情，亦據本院於九十一年五月九日調查時
      ，當庭勘驗屬實，是該事務機可獨立自行影印，無須與電腦連結使用，故警方
      在該處並未扣得電腦主機，亦與事理無違。
（三）警員陳俊倫經被告丁○○之弟弟鄧昱昌同意進入上開租屋處，發現偽造幣券之
      器具置於桌上、偽造之幣券位於床下，並當場查獲被告丁○○等情，據被告丁○○、證人鄧昱昌於警訊時供述明確，並有偽造之舊版一百元成品十六張、半
      成品五十四張及新版一千元半成品二張附卷可稽，及偽造國幣之機具彩色影印
      機一台、色帶九個、墨水七瓶、裁刀一台扣案可證。被告丁○○於警訊時供稱
      其施用毒品之地點皆係在上揭租屋處，於本院九十一年三月二十八日審理時亦
      自陳：伊有時星期六、日會到臺中租屋處休息吸食海洛因等語，參以施用毒品
      者多有成癮性而有多次頻繁吸食之行為，則被告丁○○應有經常性出入上揭租
      屋處施用毒品之事實，堪可認定，且本案查獲時丁○○亦在現場，而上開物品
      放置在桌上或床下明顯處，被告丁○○辯稱：伊不知情云云，實與事理相違。
      再者，偽造通用紙幣為政府強力查緝之重大犯罪行為，偽造紙幣者當必隱蔽行
      之，苟被告丁○○確未參與偽造紙幣之犯行，自應避嫌，豈有可能甘冒被取締
      之風險，任憑他人在其租屋處偽造紙幣之理。是被告丁○○辯稱：伊並未居住
      於臺中市○○路○段三九巷三弄九號十樓五室租屋處，以及伊因為吸毒，雖聽
      到影印機在動的聲音，誤認為持有房間鑰匙的甲○○在印偽鈔云云，顯與經驗
      法則相違，殊不足採。
（四）被告甲○○之辯護律師於本院審理時聲請本院再次向美商利盟國際股份有限公
      司臺灣分公司（下稱美商利盟公司）查詢：印表機（序號：0000000）
      係由何人所購買一節，惟查上開事實業經本院於九十一年六月十四日依辯護人
      聲請意旨，向美商利盟公司函查序號0000000號印表機係由何人所購買
      ，該公司覆以「陳報人公司商品係經由代理商及經銷商銷售與消費者，至商品
      最終究售與何人，需商品購買者有寄回『產品保固卡』始得而知。經查  鈞院
      大函所述0000000序號印表機購買者並未寄回保固卡，因此陳報人公司
      無從知悉係由何人所購買亦無法提供相關資料。」等語，扣案之影印機（序號
      0000000號）係在被告丁○○租屋處連同偽造之紙幣一併查獲，查獲當
      時現場別無其他相同之影印機，被告丁○○且供稱影印機乃被告甲○○所有，
      被告甲○○亦坦承有攜帶印表機至被告丁○○租屋處之事實，是依據上開證據
      ，已足以證明被告甲○○係上開序號0000000號影印機至被告丁○○承
      租處。再者，一人可先後或同時擁有數台影印表機，縱經本院向美商利盟公司
      查詢結果，被告為序號0000000號影印機所有人，亦未能據以推論序號
      0000000號印表機非被告甲○○所有，而因此作為有利於被告甲○○認
      定之依據，此部分事證明確，已無再向美商利盟公司查詢之必要，辯護人此項
      聲請並無實益，尚難准許，併予敘明。
    綜上所述，被告二人所辯：未偽造幣券云云，顯係畏罪卸責之詞，均不足採信，
    本案事證明確，其二人連續意圖供行使之用而偽造幣券之犯行，足堪認定。
二、按妨害國幣懲治條例第一條第一項規定，本條例所稱之國幣，係指中華民國境內
    ，由中央政府或其授權機關所發行之紙幣或硬幣，而中央銀行於五十七年七月一
    日在臺復業後，即已委託臺灣銀行發行新臺幣，自是時起，新臺幣已具有國幣之
    功能，如有偽造、變造之行為，應依妨害國幣懲治條例治罪（參照大法官會議釋
    字第九十九號解釋及最高法院五十六年臺上字第二一七一號判例）。次按妨害國
    幣懲治條例第三條第一項偽造幣券罪，並不以所偽造之幣券與真幣券完全相同為
    必要，以彩色影印方式印製幣券，外觀上足以使人誤為真鈔，即已足（最高法院
    八十八年度臺上字第五七七五號裁判意旨參照）。末按偽造貨幣之行為係由行為
    人以單一之犯意，單一之行為，持續侵害一個法益，縱令雖在未完成犯罪前，其
    各個舉動，已與該罪之構成要件完全相符，但在行為人主觀上對其各個舉動，不
    過為犯罪行為之一部分，無先後次序可分，非可獨立成罪，應為單純一罪之繼續
    犯。是核被告甲○○、丁○○二人係犯妨害國幣懲治條例第三條第一項偽造幣券
    罪。其二人間有犯意聯絡及行為分擔，均為共同正犯。被告二人已完成之偽造鈔
    券，其在外觀上已足以使人誤為真鈔，是其此部份行為已達於既遂，另尚未剪裁
    及黏貼之偽鈔半成品部分，則其等為犯罪行為之一部分，無先後次序可分，非可
    獨立成罪，應為單純一罪之繼續犯。又其二人先後多次偽造幣券之犯行，時間緊
    接，方法相同，觸犯構成要件相同之罪名，顯係基於概括之犯意為之，依連續犯
    規定論以一罪，並依法加重其刑。又被告甲○○曾於八十七年間因違反麻醉藥品
    管理條例案件，經本院判處有期徒刑三月，於八十七年四月四日確定，於八十七
    年四月二十七日以易科罰金執行完畢之事實，有臺灣高等法院被告全國前案紀錄
    表在卷可稽，其受有期徒刑之執行完畢後，五年以內再犯本件有期徒刑以上之罪
    ，為累犯，除法定刑為無期徒刑部分，依法不得加重外，餘則應依刑法第四十七
    條規定加重其刑。爰審酌被告二人年富力盛，不思以正當途徑賺取金錢，圖不勞
    而獲，竟製造偽鈔牟取不法暴利，破壞我國經濟、金融秩序重大，犯後不知悔改
    ，一昧推諉卸責，惟念及其二人偽造之紙幣流通數量不多，情節尚非重大，被告
    丁○○且無前科，有臺灣高等法院被告全國前案紀錄表附卷可稽等一切情狀，分
    別量處如主文所示之刑。再按犯意圖供行使之用，而偽造幣券罪者，其偽造之幣
    券，不問屬於犯人與否，固應依妨害國幣懲治條例第六條之規定宣告沒收，但所
    謂偽造之幣券，以客觀上已達於足以使人誤認為真幣者為限；苟其尚未偽造完成
    而不具有幣券之外觀者，則不在得依上開規定諭知沒收之列（最高法院八十八年
    度臺上字第七二一八號裁判意旨參照）。本件扣案偽造之舊版一百元成品十六張
    ，應依妨害國幣懲治條例第六條之規定宣告收沒，而扣案偽造之舊版一百元半成
    品五十四張及新版一千元半成品二張，因尚未完成剪裁及黏貼，外觀上未達於足
    以使人誤認為真幣之程度，揆諸前揭說明，自不得依同條例第六條之規定宣告沒
    收，惟前揭物品既係被告二人所有因犯罪所得之物，則仍應依刑法第三十八條第
    一項第三款之規定宣告沒收，公訴人認應依妨害國幣懲治條例第六條之規定宣告
    沒收，尚有未洽。又扣案之彩色影印機一台、色帶九個、墨水七瓶、裁刀一台，
    係被告甲○○所有等情，據被告丁○○於警訊供述在卷，且係供被告二人犯罪所
    用之物，應依刑法第三十八條第一項第二款沒收之。
據上論斷，應依刑事訴訟法第二百九十九條第一項前段，妨害國幣懲治條例第三條第
一項、第六條，刑法第十一條前段、第二十八條、第五十六條、第四十七條、第三十
八條第一項第二款、第三款，判決如主文。
本案經檢察官林俞妙到庭執行職務
中      華      民      國      九十一      年      七    月    二十五  日
                                臺灣臺中地方法院刑事第四庭
                                        法  官  楊  真  明
右正本證明與原本無異。
如不服本判決，應於送達後十日內向本院提出上訴狀（須附繕本），上訴於臺灣高等
法院臺中分院。
                                        書記官
中      華      民      國      九十一      年      七    月    二十六  日
附錄本判決論罪科刑法條
妨害國幣懲治條例第三條第第一項：
  意圖供行使之用，而偽造、變造幣券者，處無期徒刑或五年以上有期徒刑，得併科
  五千元以下罰金。
